臺灣板橋地方法院刑事判決　　　　　　　　　　　　九十二年度易字第二六０一號
　　公　訴　人　臺灣板橋地方法院檢察署檢察官
　　被　　　告　己○○
右列被告因詐欺等案件，經檢察官提起公訴（九十二年度偵緝字第九六八號、九十二
年度偵緝字第九六九號、九十二年度偵緝字第九七０號），暨臺灣臺北地方法院檢察
署檢察官移送併辦（九十二年度偵緝字第一００二號、九十二年度偵字第一六八二八
號），經本院受命法官行準備程序中，被告為有罪陳述，由本院合議庭裁定由受命法
官獨任進行簡式審判程序，本院判決如左：
    主  文
己○○連續意圖為自己不法之所有，以詐術使人將本人之物交付，累犯，處有期徒刑
肆年。
    事  實
一、己○○前於民國八十四年間因詐欺案件，經本院以八十四年度易字第六０三八號
    判決有期徒刑二年六月，復經臺灣高等法院八十六年度上易字第三二０號判決駁
    回上訴確定，於八十七年十一月十一日假釋出獄，八十九年一月六日執行完畢，
    詎不知悔改，仍基於意圖為自己不法所有之概括犯意，連續為下列行為：
  (1)於八十八年三月間在臺北市臺大醫院，向戊○○訛稱有認識法院的人合作法拍屋
    買賣已有八年，賺了很多錢，邀戊○○一起合作購買臺北市○○○路三號十樓法
    拍屋，並約定由己○○出資新臺幣（下同）九百萬元、戊○○出資一百二十萬元
    投資，戊○○信以為真，於同年三月八日與之簽訂投資協議書，並簽發面額共計
    一百二十萬元之支票三張交付己○○，惟己○○自行兌現提領上該支票後，並未
    有購買前開法拍屋之事，並虛應故事，於同年三月中旬向戊○○佯稱前開購得之
    法拍屋已出賣並獲利，且將戊○○獲利部分投資開設位於臺北縣永和市之「上閤
    屋日本料理店」，使戊○○未察覺有異。復知悉戊○○、丙○○需資金償還貸款
    ，於八十八年三月底向戊○○佯稱可透過關係向華信銀行信用貸款一千萬元，戊○○信為真而將
    向華信銀行貸款，未經同意，即擅自冒用戊○○名義，以七十萬元之代價向元三
    汽車股份有限公司講買車號ＨＢ－一三七七號的賓士中古車，並以該車向匯通商
    業銀行貸款五十萬元，當匯通銀行人員要戊○○簽名對保時，己○○又向陳女佯
    稱要購買三部車才能向華信銀行辦汽車信用貸款一千萬元，並囑於銀行人員詢問
    是否要貸款時，立即允諾而不要說其他的話，戊○○因不諳銀行貸款手續之情形
    ，且誤認己○○已先與銀行疏通過，乃依其言於在匯通銀行之貸款單上簽章對保
    ，於八十八年五月間，己○○又向戊○○佯稱其已預定七間法拍屋，惟因資金週
    轉不易，希望戊○○介紹他人購買等語，戊○○誤信其確有經營法拍屋買賣而介
    紹蕭白鳳釵購買，蕭白鳳釵及其子蕭業庭均信以為真而陷於錯誤，陸續交付己○○計六百五十萬元。至八十八年七月間，己○○再向戊○○之弟丙○○佯稱可合
    作購買臺北市○○路○段二０五號七樓之法拍屋，由丙○○出資五十萬，另於同
    年七月二十日，己○○並向丙○○陳稱，因前開蕭白鳳釵購買之法拍屋無法交付
    ，為免蕭白鳳釵及蕭業庭追究，要求丙○○將前開臺北市○○路之法拍屋轉讓予
    蕭業庭，並要求蕭業庭再補一百萬元，因蕭業庭誤信該屋價值約二千萬元，遂再
    度交付一百萬元予丙○○，丙○○於取得一百萬元後，己○○又匡稱欲順利辦妥
    前開一千萬元之貸款，需七十萬用來購買車牌號碼ＤＴ－五九九七號自用小客車
    ，另外三十萬元賄賂華信銀行職員，丙○○誤信其言，即將一百萬元全數交付予
    己○○。嗣因票據未兌現，後又找不到己○○，戊○○等人始知被騙。
　(2)八十八年八月間，在臺北縣新店市○○路○段二二號二樓，向庚○○佯稱能幫其
　　辦理殘障低利率創業貸款但須先收取手續費，庚○○因己○○出手大方，且常找
    人去家中按摩，陷於錯誤誤認己○○確能為其辦理貸款，乃交付手續費五萬元予
    己○○，經過十數日後，己○○再對庚○○聲稱該筆手續費不夠，需追加八萬元
    ，庚○○又交付八萬元，之後己○○即失聯無蹤，且並未辦理貸款，庚○○始知
    受騙。
　(3)八十九年一月下旬，在台北縣新店市○○路五十七巷五之一號之「金源禪寺」，
    向住持甲○○，謊稱其乾媽吳陳如寶非常富有，常捐錢購地蓋寺廟，其已先找了
　　一塊土地，但因土地在台北縣三峽鎮，為免地主改變心意，如甲○○能先墊付購
　　地訂金，其乾媽將北上與地主簽約付款，且將代墊付之定金全數退還，甲○○不
　　疑有他，便說服其妹婿鄭信源、胞弟王明進、外甥女李念融、信徒丁○○○等人
　　合力出資，自同年二月二日起，至同年三月十四日止，鄭信源等人陸續將款項六
　　十一萬元匯入己○○指定之華信銀行台北分行，帳號000000000000
　　00號己○○帳戶內；另甲○○、信徒楊生元則分別交付現金三萬五千元及十萬
　　元予己○○，計交付七十四萬五千元予己○○。己○○於八十九年第十屆總統選
    舉期間，向乙○○謊稱連戰先生提供「連震東基金」，供家中有精神疾病者申請
    經費補助，十分容易申請，渠之友人已申請並領取該筆基金，並稱其兒子施志明
    符合該基金之申請條件，可以申請領取新台幣三百二十萬元，惟提出申請需先給
    付百分之十，計三十二萬元之承辦費用，此外，因其子
    ，故須再貼補四萬元供交通往來之費用。乙○○不疑有它，遂於八十九年二月二
    十二日向友人借得三十六萬元現金交付予己○○；當日下午，己○○又向乙○○
    稱，因其離婚多年，屬單親家庭，可再申請該基金之另一筆補助款二百三十萬元
    ，然仍須再給付百分之十，計二十三萬元承辯費用。乙○○誤信不疑又協同己○○至新店市土地銀行提領七萬元，交予己○○，己○○並向乙○○稱，該兩筆補
    助款將於同年三月十五日匯入乙○○提供之土地銀行帳戶裡。八十九年三月初，
    己○○又向甲○○謊稱有一名叫阿桂之信徒係單親家庭，其兒子患有精神疾病，
    欲幫其申請補助款，但需先支付手續費，乙○○給付七萬元後已無力支付，希望
    找人幫忙籌款等語。甲○○誤信前情將之轉述予丁○○○並詢問其是否願意幫忙
    ，丁○○○亦誤認確有此情，於同年三月六日在台灣中小企業銀行，匯款十五萬
    元至華信銀行台北分行，帳號00000000000000號己○○帳戶內。
    後因乙○○遲未獲得該補助款，於同年三月十四日，卻有位自稱臺灣銀行葉經理
    以電話方式向乙○○對保，並說補助款從申請日起四十五天才能入帳，乙○○查
    覺有異，直至同年三月下旬，己○○不知去向，其原所留之行動電話亦都未開機
    ，甲○○乃向原要蓋寺廟之土地地主蔡明和查詢，得知從未有人向其接洽購買土
    地事宜，甲○○、乙○○等人始知受騙。
二、案經台灣板橋地方法院檢察署檢察官偵查起訴，暨臺灣臺北地方法院檢察署檢察
    官移送併辦。
    理  由
一、右揭事實，業據被告己○○於本院審理時坦承不諱，並據被害人戊○○、丙○○
    、蕭業庭、蕭白鳳釵、庚○○、乙○○、甲○○、丁○○○指訴綦詳，復有投資
    協議書影本一份、支票影本三張、匯款執據影本十五份、己○○帳戶交易明細表
    一份等物在卷可資佐證，足認被告自白與事實相符，堪以採信。被告亦自承詐欺
    所得之金額均用以自己其他投資之用，其顯有不法所有之意圖亦明。綜上，本件
    事證明確，被告犯行堪予認定。
二、核被告所為，係犯刑法第三百三十九條第一項之詐欺取財罪；其前後多次詐欺取
    財犯行，時間緊接、所犯構成要件相同之罪名，顯係基於概括犯意反覆為之，為
    連續犯，應依刑法第五十六條之規定，以一罪論並加重其刑。查被告前於八十四
    年間因詐欺案件，經本院以八十四年度易字第六０三八號判決有期徒刑二年六月
    ，復經臺灣高等法院八十六年度上易字第三二０號判決駁回上訴確定，甫於八十
    七年十一月十一日假釋出獄，假釋期間於八十九年一月六日屆滿而徒刑執行完畢
    ，有臺灣高等法院被告全國前案紀錄表一份附卷足憑，其連續詐欺取財最後犯行
    在假釋期滿之後，其受有期徒刑執行完畢後，五年以內再犯本件有期徒刑以上之
    罪，為累犯，應依刑法第四十七條規定遞加重其刑。爰審酌被告犯罪動機、目的
    、手段，對於被害人造成之損害及犯罪後態度等一切情狀，量處如主文所示之刑
    ，以示儆懲。至公訴人雖以被告詐欺所得金額甚鉅為由，認被告應依刑法第三百
    四十條常業詐欺取財罪論處，然本件起訴及併案部分所涉之事實及法條，經公訴
    人陳述起訴及併案事實法條後，已經被告認罪，並經被告、公訴人同意改用簡式
    程序，有本院九十三年四月二十七日準備程序筆錄可稽，公訴人並未提出其他事
    證，亦並無被告有將詐欺恃以維生之事證，公訴人僅以有併案及詐欺金額甚鉅指
    稱應辯更法條云云，容有未洽，附此說明。
三、末查，被告於八十八年三月間至八月間詐欺戊○○、丙○○、庚○○等人之犯行
    ，雖未據公訴人起訴，惟與本件起訴有罪之部分時間緊密，所犯又係構成要件相
    同之罪名，顯係基於概括之犯意為之，屬連續犯裁判上之一罪關係，為起訴效力
    所及，本院自得併予審理。至被告另於民國九十年一月、同年五月間因涉犯詐欺
    取財罪嫌等情，嗣經臺灣板橋地方法院檢察署檢察官提起公訴（九十年度偵字第
    一六四七七號、九十年度偵字第一八二八六號），惟該部分犯罪行為與本件起訴
    有罪之連續詐欺取財部分，犯罪時間已相隔十月以上，且被告於本院準備程序時
    亦否認涉犯該部分犯行，自無從認被告就該部分之犯行與本件起訴之部分係基於
    概括之犯意，而成立連續犯亦明，附此敘明。
據上論斷，應依刑事訴訟法第二百七十三條之一第一項、第二百九十九條第一項前段
，刑法第五十六條、第三百三十九條第一項、第四十七條，罰金罰鍰提高標準條例第
一條前段，判決如主文。
本案經檢察官蘇揚旭到庭執行職務。
中　　　華　　　民　　　國　　九十三　　年　　　五　　　月　　　十　　　日
                                    臺灣板橋地方法院刑事第十三庭
                                        法  官　徐子涵
右正本證明與原本無異。
如不服本判決應於送達十日內向本院提出上訴狀。
                                        書記官  彭麗紅
中　　　華　　　民　　　國　　九十三　　年　　　五　　　月　　十二　　　日
論罪法條
中華民國刑法第三百三十九條第一項：
意圖為自己或第三人不法之所有，以詐術使人將本人或第三人之物交付者，處五年以
下有期徒刑、拘役或科或併科一千元以下罰金。
